【裁判字號】    90,上易,1481
【裁判日期】    900629
【裁判案由】    傷害
【裁判全文】
臺灣高等法院刑事判決                            九十年度上易字第一四八一號
    上  訴  人  臺灣桃園地方法院檢察署檢察官
    被      告  乙○○
    選任辯護人  邱永祥
                孫則芳
右上訴人因被告傷害案件，不服臺灣桃園地方法院八十九年度易字第二八０三號，中
華民國九十年二月十三日第一審判決（起訴案號：臺灣桃園地方法院檢察署八十九年
度偵字第一一九０一號）提起上訴，本院判決如左：
    主  文
原判決撤銷。
乙○○教唆傷害人之身體，處有期徒刑陸月，如易科罰金，以佰元折算壹日。
    事  實
一、乙○○係址設桃園縣中壢市○○路一三六號「凱悅ＫＴＶ」之夜班班長。民國八
    十九年六月二十三日上午七時五十分許，在該ＫＴＶ五一三號包廂（起訴書誤繕
    為五一五號包廂）內，顧客丙○○於結帳時，要求打折遭拒，並指責服務生陳佩
    卿態度不佳，乃叫店裡幹部前往處理，乙○○前往上開包廂解釋時，丙○○以手
    拉扯乙○○領帶，並稱：「你不夠大」等語，要乙○○叫該店經理前來處理，乙○○不甘受侮因而心生不滿，竟基於教唆他人犯傷害罪之故意，隨至該樓層電梯
    前向甫自「五一七包廂」步出之不詳姓名年籍之成年男子二名示意遭五一三號包
    廂客人丙○○等人欺侮，並均前往該ＫＴＶ吧台瞭解上情後，該二名成年男子乃
    於同日上午七時五九分二九秒先行前往五一三號包廂，乙○○亦於同日上午七時
    五九分四二秒尾隨前往五一三號包廂，其中一名成年男子並質問薛榮林等人，稱
    ：「是誰欺侮我的朋友？」、「是誰拉我朋友的領帶？」等語，雙方並互相推擠
    ，嗣於同日上午八時一分四八秒先後離開五一三號包廂，旋於同日上午八時二分
    許，該五一七號包廂內五名不詳姓名年籍成年男子基於傷害之犯意聯絡，或徒手
    ，或持店內吧台及大廳置放之掃把、木棍及大型垃圾桶聯手毆打丙○○、甲○○
    及趙國幹（未提出告訴），致丙○○受有左髕骨骨折、左第五掌骨骨折、頭部外
    傷併頭皮裂傷六Ｘ一Ｘ一公分、左手裂傷四Ｘ一公分、右前臂及右手瘀傷三Ｘ二
    公分及左前臂瘀傷三Ｘ三公分之傷害，另甲○○則受有頭皮撕裂傷六Ｘ三公分、
    臉部撕裂傷長約三公分及左手食指近位指骨骨折等傷害，
二、案經被害人丙○○、甲○○訴由桃園縣警察局中壢分局報請台灣桃園地方法院檢
    察署檢察官偵查起訴。
    理  由
一、訊據被告乙○○矢口否認有教唆傷害事，辯稱：伊當日固與與告訴人丙○○等人
    發生衝突，「五一七號包廂」之客人雖為前開「ＫＴＶ」之常客，然伊並不認識
    渠等，當日係渠等主動前去「五一三號包廂」找告訴人丙○○等人理論，非其授
    意，後係因告訴人丙○○等人中有人持酒瓶敲擊「五一七號包廂」之客人，雙方
    始生鬥毆，其未曾唆使渠等毆打告訴人丙○○、甲○○云云。
二、檢察官上訴意旨謂：
  (一)本件經檢察官及原審法官分別於偵、審中，勘驗扣案之案發當日現場大廳錄影帶
    畫面：
  1.約七點五九分七至八秒，有「五一七包廂」之二名客人於大廳，被告過來與二客
    人打招呼，並將領帶放入背心內即走至吧台，該「五一七包廂」客人亦隨至吧臺
    與人交談，吧台且有其他服務生在。
  2.七點五九分二九秒左右，該「五一七號包廂」客人「徒手」朝「五一三號包廂」
    走過去，七點五九分四二秒，被告跟過去「五一三包廂」，八點零九秒左右，余
    貴倫出現朝「五一三包廂」過去。
  3.八點一分四八秒，被告、余貴倫及「五一七號包廂」客人先後自「五一三號包廂
    」衝出來至大廳，八點二分四秒，該衝出之「五一七號包廂」客人帶一不知名人
    士，叫該人往「五一三包廂」走過去，八點二分二一秒，該「五一七號包廂」客
    人又衝往「五一三包廂」，八點二分三六秒，該「五一七號包廂」客人至吧臺拿
    掃把，八點二分四七秒以後，見「五一七號包廂」客人二人於吧臺及大廳，持掃
    把木棍及垃圾筒毆打甲○○，八點三分二三秒，又有另一個「五一七號包廂」客
    人加入毆打甲○○，八點四分三五秒左右，有服務生於大廳旁觀但未見被告。」
    （援用原審法官勘驗所見）。
  (二)自前開勘驗畫面所見，該二名「五一七號包廂」客人原欲搭乘電梯離去，係經被
    告上前交談（內容不詳）後始轉往「五一三號包廂」，被告則將領帶置於背心內
    緊跟在後，則該二名不詳姓名之客人倘非經由被告之請託，既事不關己，殊無於
    應被告之招呼後，與被告共同作勢報仇，致與告訴人等發生口角互毆之理，雖原
    審法官亦認被告辯稱當日係該二名客人主動前去找告訴人，非其授意請託云云，
    核違常情，固非可採。惟嗣竟以「然查央人出面排解紛爭，其目的或僅為論理、
    或究清緣由後止於質問甚或告誡、警示，如是而已，未必糾人均有施暴毆打之意
    」顯與常情有違之推論，而認與被告無涉云云，而判決無罪，完全無視前開勘驗
    所見之經過。被告既因收款遭五一三號包廂客人曲辱，如原審法官所見僅係糾人
    出面排解紛爭云云，則自勘驗畫面所見，現場尚有多名被告同事，如果係央人出
    面排解，大可通知公司職員出面協處即可，豈有見不詳之人即隨意央求，況自勘
    驗畫面所見，被告與該二名交談後，隨即將領帶置於背心內作勢打架狀，原審竟
    認定僅係單純央求排解此違背經驗法則之一；況自原審所認定之事實中，亦未見
    告訴人等於第一時間與被告發生口角後，有進一步糾眾行兇毆人之事實，則被告
    與告訴人既無進一步糾葛，縱曾因帳務或服務態度與告訴人等發生口角，然被告
    既已自由離去，顯無邀人返回之理，況被告於偵訊時亦自陳當時已通知公司主管
    前來處理，則被告另至電梯口向不詳姓名之二男子求援即屬多餘。然原審竟以被
    告所邀集之人數僅二人、及該二人尚遭追打等情，即認定與經驗法則有違之事實
    ，作有利於被告之認定而判決無罪，其判決似仍有斟酌之可能。
三、經查：
  (一)被告教唆傷害丙○○、甲○○部分，經告訴人丙○○、甲○○堅指不移，丙○○
    於警方調查、檢察官偵查及原審調查時供稱：「．．．，於七時五十分左右欲結
    帳買單，但我認為ＫＴＶ服務生服務太差，請服務生叫幹部進來，然後ＫＴＶ班
    長乙○○進入五一三包廂向我解釋時，我因不小心用手捉著乙○○的領帶，叫你
    們經理來，乙○○離開後約五分鐘後，乙○○再進入五一三包廂後，．．．，其
    中有一名男子說：『是誰欺侮我的朋友』、『誰拉我朋友的領帶』等話。隨即該
    五名男子分持鋁棒．．．等凶器毆打我與趙國幹、甲○○，致我們三人受傷」（
    見偵查卷第六頁反面）、「．．．，我事先與陳（逸衡）發生口角，因為我認為
    他服務態度不好，但隨後就有一夥人上來毆打我，後來又有人拿．．．木棍．．
    ．等上來打我」（見偵查卷第十九頁正面）、「．．．，被告出去之後又帶四、
    五人進來，被告連同一個人先進來，後面跟三、四人堵在門口，都是徒手，被告
    友人指著我說為何拉被告領帶，我說是誤會，被告友人大聲說『什麼誤會？』，
    被告沒有說話，卓（文華）有過來向他們道歉，後我把他們輕推出門口，．．．
    ，後面友人起鬨，衝過來打，．．．，而我們準備要走，一打開電梯門，裡面衝
    出．．．人手持電擊棒、木棍過來打，．．．」等語（見原審卷第二一頁），告
    訴人甲○○於警方調查、檢察官偵查及本院調查時指述稱：「．．．，一群青年
    男子莫名其妙衝進我們唱歌的包廂內，大聲的向包廂內喊：『是何人拉我朋友的
    領帶？』我告訴這些人說是一場誤會，但這些人不聽我的解釋，全部衝上來圍毆
    我及我的朋友，包廂內被打後，我們想趕快離開，在五樓準備進電梯時，又有七
    、八名手持鋁棒．．．，等武器攻擊我們，．．．」（見偵查卷第八頁反面）、
    「．．．，若非被告唆使，該不詳男子與我們無冤無仇，不可能毆打我們」（見
    偵查卷第二九頁反面、第三十頁正面）、「．．．，剛開始在包廂內，我與薛（
    林榮）與對方推擠一下要推對方出去，對方出去（後），我們要離開一起出去，
    他們持木棍、垃圾桶、掃把柄等物打我們，很混亂未注意被告有無在裡面，我們
    三人被打」（見原審卷第二三頁），核與證人趙國幹於警方調查及原審調查時證
    稱：「．．．，但我們質疑ＫＴＶ服務生服務太差，叫店裡幹部進來，結果店裡
    班長乙○○進來解釋時，丙○○有用手捉著乙○○說：『你不夠大』，叫你們店
    經理來，乙○○離開後約五分鐘後再進入五一三包廂內，．．．用質疑口氣對我
    們說：『誰欺侮我的朋友？』乙○○當時率五名年輕男子，該五名男子分持鋁棒
    ．．．等凶器毆打我與甲○○、丙○○致我們三人受傷」（見偵查卷第十頁反面
    ）、「．．．，我確定兩個人進來，被告是第三人進來，被告站在門口邊看，先
    進來二人問：怎欺侮我友人，抓他領帶？我都沒有講話，丙○○有解釋說不小心
    的不是故意，之後雙方大聲對罵起來．．．」、「．．．，要離開，一打開電梯
    門，裡面衝出三、四人手持電擊棒打我們，．．．」等語（見原審卷第十八頁、
    第十九頁）情節大致相符。復有天晟醫院驗傷診斷書載明丙○○、甲○○所受傷
    勢存卷佐憑（見偵查卷第十二頁、第十三頁）。雖告訴人丙○○、甲○○與證人
    趙國幹就毆傷渠等之成年男子人數、所持何種凶器並非完全一致，此或因現場場
    面混亂不及細想，或因當時恐懼被毆心情緊張所致，且甲○○警訊中所指遭七、
    八名男子毆打，應係重複計算先前進來質問渠等之二名男子，應以五人為確，而
    凶器則以錄影帶顯示之掃把、木棍及大型垃圾桶為準。
  (二)又被告案發當日先前曾遭丙○○拉扯領帶並稱其不夠大而遭丙○○欺侮等情，亦
    迭據被告於警方及本院調查時供明在卷（見偵查卷第四頁正面，本院卷九十年五
    月十五日訊問筆錄第三頁），而被告被扯領帶後心情氣憤，亦據其於本院調查時
    供承在卷（見上開筆錄第三頁），被告於案發當日七時五九分六秒自五一三號包
    廂走出時，一面整理領帶，一邊向遇到之五一七號包廂留光頭及西裝頭之二名成
    年人說話，該二名男子亦隨同被告至吧台，也據本院當庭勘驗錄影帶並記明筆錄
    無訛，有本院九十年六月四日訊問筆錄在卷可稽，雖後該二名男子即前往五一三
    號包廂質問丙○○等人，何人拉扯被告領帶，已如前述，並經原審法院勘驗錄影
    帶屬實（見原審卷第五十頁），被告雖辯稱其在吧台並未與該二名男子交談，並
    舉證人即該ＫＴＶ吧台服務人員楊志鋒為證，然楊志鋒與被告同屬同一家ＫＴＶ
    ，所為證言已有偏頗之虞，況衡諸常情。苟如被告所辯，伊僅向該二名男子稱伊
    被欺侮云云，該二名男子何以知悉其被人拉扯領帶？且若被告未央求該二名男子
    出面，何以該二名男子口口聲聲質問告訴人稱：「誰欺侮伊朋友」？足見被告應
    有告知該二名男子其遭欺侮經過。由以上被告違反常情之陳述為達脫卸罪責之目
    的，因此，益可認檢察官上訴意旨所指摘被告教唆傷害為真實。
  (三)再者，被告於八十九年六月二十三日上午七時五九分許，在前開ＫＴＶ五一三號
    包廂遭丙○○欺侮，若滋事該五名不詳姓名成年男子與被告素不相識，則被告遭
    人欺侮與渠等何干？該群成年男子何必出面質問告訴人丙○○、甲○○，並圍毆
    告訴人丙○○、甲○○？顯見該五名不詳姓名成年男子係受被告教唆犯罪無訛。
    事證明確，被告所辯否認教唆行為云云，無非卸責之詞，不足採信。其犯行堪以
    認定。
四、查被告教唆五名不詳姓名成年男子圍毆丙○○、甲○○成傷，核其所為，係教唆
    他人犯刑法第二百七十七條第一項之傷害罪。又被告教唆他人為犯罪行為，係屬
    教唆犯，依同法第二十九條第二項之規定，應依其所教唆之傷害罪處罰之。
五、原審未詳予研求，遽為被告無罪之諭知，核有欠洽。公訴人上訴意旨，指摘原判
    決不當，為有理由，應由本院將原判決撤銷改判。爰審酌被告犯罪之動機、目的
    、手段、犯罪時所受之刺激及其品性、生活狀況、智識程度、犯罪所生之損害，
    及犯罪後態度等一切情狀，量處如主文第二項所示之刑。又被告行為後刑法第四
    十一條已於九十年一月十日經修正公布，同年月十二日生效，新舊法比較結果，
    修正前後之規定對被告利益輕重相等，依刑法第二條第一項前段，自應適用裁判
    時新法，爰依修正後四十一條第一項前段之規定，諭知易科罰金之折算標準，以
    示懲儆。木棍、掃把、大型垃圾筒，雖係供犯罪所用之物，惟係前開ＫＴＶ之物
    品，並非被告或該五名不詳姓名成年男子之物，爰不併予宣告沒收。
據上論斷，應依刑事訴訟法第三百六十九條第一項前段、第三百六十四條、第二百九
十九條第一項前段，刑法第二條第一項前段、第二十九條第一項、第二項、第二百七
十七條第一項、修正後刑法第四十一條第一項前段，罰金罰鍰提高標準條例第一條前
段、第二條，判決如主文。
本案經檢察官陳文禮到庭執行職務。
中      華      民      國      九十      年      六      月  二十九    日
                              臺灣高等法院刑事第六庭
                                  審判長法  官  陳  春  秋
                                        法  官  王  麗  莉
                                        法  官  徐  培  元
右正本證明與原本無異。
不得上訴。
                                        書記官  秦  仲  芳
中      華      民      國     九十     年     七     月      二        日
附錄    本判決論罪科刑法條：
附錄論罪科刑法條：刑法第二百七十七條第一項。
傷害人之身體健康者，處三年以下有期徒刑、拘役或一千元以下罰金。


司法院資訊處製作；財團法人民間司法改革基金會備份。
